臺灣基隆地方法院刑事判決　
110年度交易字第187號
公  訴  人  臺灣基隆地方檢察署檢察官
被      告  林智輝


上列被告因過失傷害案件，經檢察官提起公訴（110年度偵字第5
275號），本院判決如下：
    主  文
林智輝犯過失傷害罪，處有期徒刑貳月，如易科罰金，以新臺幣
壹仟元折算壹日。
    事  實
一、林智輝於民國110年2月3日19時44分許，駕駛車牌號碼0000-
    00號自小客車，沿基隆市信義區東信路往巿區方向行駛，行
    經東信路91號前時，本應注意車前狀況，隨時採取必要之安
    全措施，而依當時情形，又無不能注意之情形，竟疏於注意
    車前狀況，當時同向左前方有鄒武雄騎乘車牌號碼000-0000
    號機車，亦未注意非遇突發狀況不得於車道中暫停，仍逕於
    東信路91號前之雙向限制線上停等，欲向左穿越對向車道至
    東信路91號，林智輝駕車未注意上情，其左前車頭撞擊鄒武
    雄騎乘之機車後方，致鄒武雄機車衝往對向車道，撞擊當時
    行經該處由林其正駕駛之車號0000-00號自小客車左側車身
    ，鄒武雄因而受有左側脛骨平台骨折之傷害。林智輝於肇事
    後，於有偵查犯罪職權之機關及公務員發覺其犯罪前，留在
    現場並向據報前來處理之警員表明為肇事者並接受裁判。
二、案經鄒武雄訴由基隆市警察局第二分局報告臺灣基隆地方檢
    察署檢察官偵查起訴。
    理  由
壹、程序方面
    被告以外之人於審判外之言詞或書面陳述，除法律有規定者
    外，不得作為證據，刑事訴訟法第159條第1項固有明文。惟
    被告以外之人於審判外之陳述，經當事人於審判程序同意作
    為證據，法院審酌該言詞陳述或書面陳述作成時之情況，認
    為適當者，亦得為證據，刑事訴訟法第159條之5第1項亦有
    明文。查本判決下列所引用之被告以外之人於審判外之言詞
    或書面陳述，雖屬傳聞證據，惟均經檢察官、被告於本院準
    備程序中表示同意作為證據，本院審酌此等證據資料製作時
    之情況，尚無違法不當及證明力明顯過低之瑕疵，亦認為以
    之作為證據應屬適當，故揆諸前開規定，爰逕依刑事訴訟法
    第159條之5規定，認前揭證據資料均例外有證據能力，合先
    敘明。又本判決所引用其他資以認定事實所憑之非供述證據
    ，經本院提示後，檢察官、被告均不爭執證據能力，復無證
    據足認係公務員違背法定程序所取得，亦均有證據能力。
貳、實體方面：
一、認定事實之依據及理由：
    訊據被告固坦認於前揭時、地駕車與告訴人鄒武雄機車發生
    碰撞，惟矢口否認有何過失，辯稱：事發當時我前方有自小
    客車，沒辦法看到告訴人機車違規停在雙黃線，才會來不及
    閃避；對方不應該在雙黃線上暫停迴轉，我當時已經有向右
    閃避了云云，經查：
  ㈠被告於前揭時、地，駕駛上開自小客車與騎乘機車之告訴人
    發生碰撞，告訴人因而受有如事實欄所載之傷勢，且案發當
    時天候晴、夜間有照明、路面柏油、乾燥、無缺陷、無障礙
    物、視距良好等事實，業據告訴人鄒武雄及證人林其正分別
    在警偵訊證述綦詳，且有道路交通事故現場圖、道路交通事
    故調查報告表㈠㈡、鄒武雄在衛生福利部基隆醫院診斷證明書
    、道路監視錄影翻拍畫面暨現場照片在卷可稽，此部分事實
    ，堪予認定。
  ㈡按汽車行駛時，駕駛人應注意車前狀況，並隨時採取必要之
    安全措施，道路交通安全規則第94條第3項定有明文。查經
    檢察官勘驗案發地點之道路監視錄影結果：「監視器錄影畫
    面00：03，鄒武雄騎乘之機車，於該路段暫停，同時顯示閃
    燈；監視器錄影畫面00：07，被告駕駛之車輛靠近告訴人機
    車暫停處；監視器錄影畫面00：08，被告汽車與告訴人機車
    發生碰撞」（偵卷第95-97頁），是告訴人機車暫停在雙黃
    線處約5秒後，始遭後方被告所駕車輛撞擊一節應可認定，
    告訴人雖有違規，然據其暫停之動作及停放位置，在後方行
    駛之被告仍有充足時間得以注意車前狀況而作出反應，不論
    剎停或行經告訴人機車時向右偏移，即可避免碰撞結果發生
    之可能，是被告對於本案車禍之發生，確有過失無訛。被告
    雖於本院審理辯稱：是告訴人自己先有過失等語，惟被告對
    於本件交通事故之發生既應負過失責任，不因告訴人與有過
    失即得解免被告本件刑事罪責，附此敘明。
  ㈢又案發當時天候晴、夜間有照明、路面柏油、乾燥、無缺陷
    、無障礙物、視距良好，足認並無不能注意之情事。被告卻
    疏未注意，駕車撞擊前方暫停在分向限制線處之告訴人機車
    ，導致告訴人機車衝往對向車道碰撞證人林其正所駕自小客
    車之左側車身，因此受有左側脛骨平台骨折之傷害，足認被
    告之過失駕駛行為與告訴人所受傷害間，具有相當之因果關
    係。而本案經送鑑定車禍責任之結果，亦認被告駕駛自小客
    車，行經分向限制線路段，疏未注意車前有車暫停等待迴車
    ，未採取安全措施，為肇事主因，有交通路公路總局臺北區
    監理所基宜區車輛行車事故鑑定會110年12月22日基宜區000
    0000號鑑定意見書、交通路公路總局車輛行車事故鑑定覆議
    會111年3月11日覆議意見書附卷可參（本院卷第19-21、50
    之5-50之7頁）。
  ㈣綜上，本件事證明確，被告所犯過失傷害犯行，堪以認定，
    應依法論科。　　
二、論罪科刑：
  ㈠核被告所為，係犯刑法第284條前段之過失傷害罪。又被告雖
    否認駕車有過失，惟其在肇事後，於其犯罪未經有偵查犯罪
    職權之機關及公務員發覺前，即向前往現場處理之警員坦承
    肇事並接受裁判，有道路交通事故肇事人自首情形紀錄表可
    考（偵卷第43頁），被告仍符合自首之要件，爰依刑法第62
    條前段規定減輕其刑。
  ㈡爰以行為人之責任為基礎，審酌被告駕車本應小心謹慎以維
    自身及他人之安全，竟疏未注意車前狀況，撞擊前方暫停待
    轉之告訴人機車，致其因此受有傷害，及被告雖犯後坦承駕
    車肇事，惟否認有何過失之態度，且因與告訴人間就理賠金
    額差距甚大，無法調解，兼衡其過失傷害犯行違反注意義務
    之程度、告訴人所受傷勢狀況、被告自述專科畢業之智識程
    度、已退休、勉持之家庭經濟狀況（偵卷第7頁調查筆錄「
    受詢問人欄」）等一切情狀，量處如主文所示之刑，並諭知
    易科罰金之折算標準。
據上論斷，應依刑事訴訟法第299條第1項前段，判決如主文。
本案經檢察官藍巧玲提起公訴，檢察官陳宜愔到庭執行職務。
中　　華　　民　　國　　111 　年　　5 　　月　　5 　　日
                  刑事第五庭  法　官　吳佳齡
以上正本證明與原本無異。
如不服本判決應於收受送達後20日內向本院提出上訴書狀，並應
敘述具體理由；其未敘述上訴理由者，應於上訴期間屆滿後20日
內向本院補提理由書（均須按他造當事人之人數附繕本）「切勿
逕送上級法院」。
中　　華　　民　　國　　111 　年　　5 　　月　　5 　　日
                              書記官　連懿婷
附錄本案論罪法條：
中華民國刑法第284 條
因過失傷害人者，處1 年以下有期徒刑、拘役或10萬元以下罰金
；致重傷者，處3 年以下有期徒刑、拘役或30萬元以下罰金。